【裁判字號】    95,交簡上,125
【裁判日期】    951114
【裁判案由】    過失傷害
【裁判全文】
臺灣桃園地方法院刑事判決           95年度交簡上字第125號
上  訴  人
即  被  告  丙○○
                    號
                    號
上列被告因過失傷害案件，不服本院民國95年5 月31日95年度桃
交簡字第1171號第一審簡易判決（聲請簡易判決處刑案號：95年
度偵字第8769號），提起上訴，本院管轄第二審合議庭判決如下
︰
    主  文
原判決撤銷。
丙○○因過失傷害人，處拘役伍拾日，如易科罰金，以銀元佰
元即新臺幣玖佰元折算壹日。
    事  實
一、丙○○於民國95年1 月3 日下午，駕駛車牌號號LH-1582 號
    自用小客車，欲沿桃園縣八德市○○路○ 段472 巷左轉介壽
    路2 段往桃園方向行駛，於同日晚間6 時許，行經介壽路2
    段472 巷與介壽路2 段之無號誌交岔路口，適甲○○騎乘車
    牌號碼JL5-077 號重型機車搭載其子女乙○○、林彗筠沿介
    壽路2 段往大溪方向行駛亦駛至該交岔路口，丙○○本應注
    意汽車行駛時，駕駛人應注意車前狀況，並隨時保持必要之
    安全措施，且車輛行至無號誌而無交通警察指揮之交岔路口
    ，支線道車應暫停讓幹線道車先行，甲○○亦應注意行經無
    號誌之交岔路口應減速慢行，作隨時停車之準備，而依當時
    情形，天候晴、夜間有照明、柏油路面、路面乾燥、無缺陷
    、無障礙物、視距良好等情，並無不能注意之情形，竟均疏
    未注意，丙○○未注意車前狀況並隨時保持必要之安全措施
    ，及支線道車未暫停讓幹線道車先行，甲○○亦未減速慢行
    作隨時停車之準備，丙○○駕駛之上開自用小客車車頭撞及
    甲○○騎乘之上開機車車頭，致甲○○所騎乘之上開機車受
    此撞擊後倒地，造成甲○○受有右側近端肱骨骨折、右側脛
    腓骨粉碎性骨折等傷害；乙○○受有左膝、左肩及頸部挫擦
    傷等傷害；林彗筠受有腹部鈍挫傷、左手擦傷等傷害。丙○○肇事後，於有偵查犯罪權限之機關未發覺犯罪前，即以電
    話報警並坦承肇事，自首而接受裁判。
二、案經被害人（兼被害人乙○○、林彗筠之法定代理人）甲○○訴請臺灣桃園地方法院檢察署檢察官偵查後聲請以簡易判
    決處刑。
    理  由
一、訊據上訴人即被告固坦承於上開時、地駕駛上開自用小客車
    與被害人即告訴人甲○○騎乘機車搭載乙○○、林彗筠發生
    車禍，並造成被害人甲○○、乙○○、林彗筠受傷之事實不
    諱，惟矢口否認有過失傷害犯行，辯稱：伊在上開交岔路口
    已有注意，但沒有發現告訴人之機車，且告訴人騎乘機車竟
    搭載林彗筠、乙○○2 人，已違規超載云云。經查：
  (一)被告駕駛上開自用小客車於上開時、地與被害人即告訴人甲○○騎乘機車搭載乙○○、林彗筠發生車禍，有卷附道路交
    通事故現場圖、道路交通事故調查報告表(一)、(二)、現場照片
    16幀在卷足憑。又因本件車禍被害人甲○○受有右側近端肱
    骨骨折、右側脛腓骨粉碎性骨折等傷害；乙○○受有左膝、
    左肩及頸部挫擦傷等傷害；林彗筠受有腹部鈍挫傷、左手擦
    傷等傷害，有聖保祿醫院診斷證明書3 紙附卷可稽。
  (二)被告於警詢時即供稱：伊行經該路口未發現對方機車，對方
    機車從那個方向出來，伊不清楚等語（見95年度他字第414
    號偵查卷第10頁）；復於本院審理時供稱：伊沒有看到對方
    的車子等語（見本院卷第44、46頁）。而被告就其行車速度
    ，於警詢及本院審理時均稱：約時速10公里等語（見95年度
    他字第414 號偵查卷第9 頁、本院卷第44頁），另告訴人騎
    乘之機車遭被告駕駛之車輛撞擊倒地後，於地面上留有長2.
    2 公尺之刮地痕，且雙方車輛發生碰撞後停止時，被告車輛
    前頭仍緊貼被害人已橫倒之機車，有卷附道路交通事故現場
    圖及現場照片可佐。被告行車經上開路口，本應注意車前狀
    況，查看介壽路2 段有無來車駛至該路口，並隨時採取必要
    之安全措施，而以被告所供其行車速度僅時速10公里而言，
    若發生突發交通狀況衡情當可立即煞停，但觀前述現場刮地
    痕跡及雙方車輛撞擊後停止情形，顯見告訴人騎乘之機車遭
    被告駕駛之車輛撞擊倒地後，尚遭被告車輛於地面上推移長
    達2. 2公尺，且參酌被告所稱並未發現對方機車之情，堪認
    被告疏未注意路口狀況及注意有被害人騎乘機車由介壽路2
    段駛至該路口，則被告行車顯有未注意車前狀況並隨時採取
    必要之安全措施之情。
  (三)查本件車禍發生時被告係駕車沿桃園縣八德市○○路○ 段47
    2 巷左轉介壽路2 段往桃園方向行駛，而被害人甲○○騎乘
    機車搭載其子女乙○○、林彗筠沿介壽路2 段往大溪方向行
    駛亦駛至該交岔路口，是被告為支線道車，而被害人則為幹
    線道車，然被告竟貿然駛入該交岔路口，則顯有未暫停讓幹
    線道車先行之情。
  (四)按汽車行駛時，駕駛人應注意車前狀況，並隨時採取必要之
    安全措施，且車輛行至無號誌而無交通警察指揮之交岔路口
    ，支線道車應暫停讓幹線道車先行，另行經無號誌之交岔路
    口應減速慢行，作隨時停車之準備，道路交通安全規則第94
    條第3 項、第102 條第1 項第2 款、第93條第1 項第2 款分
    別定有明文。被告領有普通小型車駕駛執照，被害人甲○○
    亦領有重型機車駕駛執照，均應知悉並注意確實遵守上開事
    項，有上開法律規定之注意義務，再依卷附道路交通事故調
    查報告表及現場照片所示，車禍當時之天候晴、夜間有照明
    、柏油路面、路面乾燥、無缺陷、無障礙物、視距良好等情
    ，並無不能注意之情事，被告竟疏於注意，未注意車前狀況
    並隨時採取必要之安全措施，支線道車未暫停讓幹線道車先
    行即貿然駛入本件肇事路口，以致肇事，被告之行為自有過
    失。被害人甲○○騎乘機車至本件肇事路口，則未減速慢行
    ，作隨時停車之準備，被害人甲○○之行為亦有過失。雖被
    害人甲○○對於本件事故之發生亦同有行經無號誌之交岔路
    口，未減速慢行作隨時停車之過失，惟被告之過失，與被害
    人甲○○自己之過失，併合而為危害發生之原因時，仍不能
    阻卻被告過失之責任。又被害人甲○○、乙○○、林彗筠因
    本件車禍受傷，被告過失行為與被害人3 人受傷間，自有相
    當因果關係。
  (五)雖被告以前詞置辯，而矢口否認有何過失，惟被告確有未注
    意車前狀況並隨時採取必要之安全措施，支線道車未暫停讓
    幹線道車先行之過失情形，已如前述。至被害人甲○○騎乘
    機車同時搭載乙○○、林彗筠2 人，固有違反道路交通安全
    規則第88條第1 項第2 款：「機器腳踏車在駕駛人後設有固
    定座位者，得附載1 人。」之規定，惟按刑法上之過失，其
    過失行為與結果間，在客觀上有相當因果關係始得成立，所
    謂相當因果關係，係指依經驗法則，綜合行為當時所存在之
    一切事實，為客觀之事後審查，認為在一般情形下，有此環
    境、有此行為之同一條件，均可發生同一之結果者，則該條
    件即為發生結果之相當條件，行為與結果即有相當之因果關
    係。反之，若在一般情形下，有此同一條件存在，而依客觀
    之審查，認為不必皆發生此結果者，則該條件與結果不相當
    ，不過為偶然之事實而已，其行為與結果間即無相當因果關
    係（最高法院76年臺上字第192 號判例可資參照）。查本件
    車禍乃肇因於被告未注意車前狀況並隨時採取必要之安全措
    施，支線道車未暫停讓幹線道車先行即貿然駛入本件肇事路
    口，及被害人甲○○騎乘機車至本件肇事路口，未減速慢行
    作隨時停車之準備，併合而為本件車禍發生之原因，則被害
    人甲○○騎乘機車同時搭載乙○○、林彗筠2 人，縱有違上
    開道路交通安全規則之規定，惟若無被告及被害人甲○○前
    述過失存在，被害人甲○○騎乘機車同時搭載乙○○、林彗
    筠2 人之違規行為，亦不致造成本件車禍之發生，是被害人
    甲○○騎乘機車同時搭載乙○○、林彗筠2 人之違規行為，
    與本件車禍之發生，顯無因果關係存在。是被告上開辯詞，
    係卸責之詞，殊不足取。
  (六)本件事證明確，被告犯行洵堪認定，應依法論科。
二、刑法及刑法施行法部分條文業經修正公布，並均於95年7 月
    1 日施行。按修正後刑法第2 條第1 項之規定：「行為後法
    律有變更者，適用行為時之法律。但行為後之法律有利於行
    為人者，適用最有利於行為人之法律」，係規範行為後法律
    變更所生新舊法比較適用之準據法，於新法施行後，應適用
    新法第2 條第1 項之規定，為「從舊從輕」之比較；比較時
    應就罪刑有關之共犯、未遂犯、想像競合犯、牽連犯、連續
    犯、結合犯，以及累犯加重、自首減輕暨其他法定加減原因
    （如身分加減）與加減例等一切情形，綜其全部罪刑之結果
    而為比較（最高法院95年第8 次刑事庭會議決議參照）。查
    被告行為後，罰金刑、拘役、自首、易科罰金之折算標準之
    規定，均有修正：1.罰金刑部分：修正前刑法第33條第5 款
    規定：「罰金：1 元以上。」修正後刑法第33條第5 款規定
    ：「罰金：新臺幣1,000 元以上，以百元計算之」；另修正
    後刑法施行法第1 條之1 規定：「中華民國94年1 月7 日刑
    法修正施行後，刑法分則編所定罰金之貨幣單位為新臺幣。
    94年1 月7 日刑法修正時，刑法分則編未修正之條文定有罰
    金者，自94年1 月7 日刑法修正施行後，就其所定數額提高
    為30倍。但72年6 月26日至94年1 月7 日新增或修正之條文
    ，就其所定數額提高為3 倍。」2.拘役部分：修正前刑法第
    33條第4 款規定：「拘役：1 日以上，2 月未滿，但遇有加
    重時，得加至4 個月。」，修正後刑法第33條第4 款規定：
    「拘役：1 日以上，60日未滿，但遇有加重時，得加至120
    日。」3.自首部分：修正前刑法第62條前段係規定「減輕其
    刑」，修正後刑法第62條前段則規定「得減輕其刑」。4.易
    科罰金之折算標準部分：修正前刑法第41條第1 項前段規定
    ：「犯最重本刑為5 年以下有期徒刑以下之刑之罪，而受6
    個月以下有期徒刑或拘役之宣告，因身體、教育、職業、家
    庭之關係或其他正當事由，執行顯有困難者，得以1 元以上
    3 元以下折算1 日，易科罰金。」又被告行為時之易科罰金
    折算標準，修正前罰金罰鍰提高標準條例第2 條前段（現已
    刪除）規定，就其原定數額提高為100 倍折算1 日，則本件
    被告行為時之易科罰金折算標準，應以銀元300 元折算1 日
    ，經折算為新臺幣後，應以新臺幣900 元折算為1 日；修正
    後刑法第41條第1 項前段則規定：「犯最重本刑為5 年以下
    有期徒刑以下之刑之罪，而受6 個月以下有期徒刑或拘役之
    宣告者，得以新臺幣1,000 元、2,000 元或3,000 元折算1
    日，易科罰金。」此項修正屬科刑規範事項之變更，其折算
    標準為裁判時所應諭知，亦屬法律變更。5.經綜合比較前述
    新、舊法結果，修正後規定並未較有利於行為人，則應依修
    正後刑法第2 條第1 項前段規定，適用行為時（即修正前）
    之法律。
三、核被告所為係犯行為時刑法第284 條第1 項前段之過失傷害
    罪。被告係一過失駕駛肇事行為，同時造成被害人甲○○、
    乙○○、林彗筠受傷，為同種想像競合犯，應依刑法第55條
    規定從一重處斷。又本件被告肇事後，於有偵查犯罪權限之
    機關未發覺犯罪前，即以電話報警並坦承肇事，有桃園縣政
    府警察局道路交通事故肇事人自首情形紀錄表1 紙附卷可稽
    ，符合自首之規定，應依修正前刑法第62條前段之規定，予
    以減輕其刑。
四、原審對被告予以論罪科刑雖非無見，惟查：(一)按車輛行至無
    號誌而無交通警察指揮之交岔路口，支線道車應暫停讓幹線
    道車先行，未劃分幹、支線或同為幹線道或支線道者，轉彎
    車應暫停讓直行車先行，道路交通安全規則第102 條第1 項
    第2 款定有明文。本件被告係駕車沿桃園縣八德市○○路○
    段472 巷左轉介壽路2 段往桃園方向行駛，係支線道車，而
    被害人甲○○騎乘機車搭載其子女乙○○、林彗筠沿介壽路
    2 段往大溪方向行駛，則為幹線道車，被告貿然駛入該交岔
    路口，係屬支線道車未暫停讓幹線道車先行之過失，原審認
    被告係轉彎車未讓直行車先行之過失，即有未合。(二)本件被
    告與被害人甲○○，就本件事故之發生同有過失，以致肇事
    ，原審未認定被害人甲○○亦有行經無號誌之交岔路口，未
    減速慢行作隨時停車之過失，即有可議。(三)原審判決後，被
    告已與被害人調解成立，有卷附調解筆錄1 份可按，原判決
    未及審酌此犯罪後之情狀，尚有未洽。被告之上訴意旨否認
    有過失，雖無理由，惟原判決既有上開可議之處，自屬無可
    維持，應予撤銷改判。爰審酌被告本件肇事之過失程度、被
    害人甲○○就本件肇事同有過失、被告矢口否認有過失之犯
    後態度，並與被害人已成立調解及其素行等一切情狀，量處
    如主文第2 項所示之刑，並依修正前刑法第41條第1 項前段
    、修正前罰金罰鍰提高標準條例第2 條規定，諭知易科罰金
    之折算標準，以示懲戒。又對於科刑之被告是否諭知緩刑，
    除應具備一定條件外，並須可認為以暫不執行刑罰為適當之
    情形，而不完全以刑事被告已否與被害人成立和解賠償損失
    為唯一考量，刑法第74條規定甚明，是緩刑制度乃為獎勵自
    新之法，而對於符合刑法第74條所規定條件之被告，由法院
    自由裁量是否諭知緩刑。查本件被告於本院審理時否認對本
    件肇事有何過失，難認有悔意，並參酌被告前於68年間亦曾
    因過失致死案件經判處有期徒刑5 月確定且執行完畢，駕車
    猶不知謹慎，又因過失而肇事，堪認本件並無暫不執行為適
    當之情形，爰不諭知緩刑。
據上論斷，應依刑事訴訟法第455 條之1 第3 項、第369 條第1
項、第364 條、第299 條第1 項前段，修正後刑法第2 條第1 項
前段、行為時刑法第284 條第1 項前段、修正前刑法第55條、第
62 條 前段，罰金罰鍰提高標準條例第1 條前段、修正前罰金罰
鍰提高標準條例第2 條，判決如主文。
本案經檢察官嵇珮晶到庭執行職務。
中    華    民    國    95    年    11    月    14    日
                  交通法庭審判長法  官  徐培元
                                法  官  林蕙芳
                                法  官  鄭吉雄
以上正本證明與原本無異。
不得上訴。
                                書記官  謝至菁
中    華    民    國    95    年    11    月    14    日
附錄法條：
中華民國刑法第284條第1項
因過失傷害人者，處 6 月以下有期徒刑、拘役或 5 百元以下罰
金，致重傷者，處1 年以下有期徒刑、拘役或5 百元以下罰金。


司法院資訊處製作；財團法人民間司法改革基金會備份。
